【裁判字號】    97,訴,456
【裁判日期】    970502
【裁判案由】    偽造文書等
【裁判全文】
臺灣臺北地方法院刑事宣示判決筆錄       97年度訴字第456號
公  訴  人  臺灣臺北地方法院檢察署檢察官
被      告  乙○○
指定辯護人  本院公設辯護人  甲○○
上列被告因97年度訴字第456號偽造文書等案件（起訴案號：97
年度偵緝字第312號），於中華民國96年5月2日下午4時，在本院
第13法庭宣示判決，出席職員如下：
    法  官  蘇嘉豐
    書記官  蘇靜紅
    通  譯  賴貞伊
法官起立朗讀判決主文、犯罪事實要旨、處罰條文，及告以上訴
限制、期間、上訴之法院，且諭知記載其內容：
一、主  文：乙○○意圖為自己不法之所有，以恐嚇使人將本人
    之物交付，處有期徒刑陸月，如易科罰金，以銀元參佰元即
    新台幣玖佰元折算壹日，減為有期徒刑參月，如易科罰金，
    以銀元參佰元即新台幣玖佰元折算壹日；又意圖為自己不法
    之所有，以恐嚇使人將本人之物交付，未遂，處有期徒刑參
    月，如易科罰金，以新台幣壹仟元折算壹日；又意圖為自己
    不法之所有，以恐嚇使人將本人之物交付，未遂，處有期徒
    刑參月，如易科罰金，以新台幣壹仟元折算壹日；應執行有
    期徒刑柒月，如易科罰金，以銀元參佰元即新台幣玖佰元折
    算壹日。
二、犯罪事實要旨：乙○○意圖為自己不法所有，基於恐嚇取財
    之犯意，於民國93年3月下旬，以台塑集團為對象，偽以許
    政雄之名義，具函寄送其個人著作「台塑大帝」手稿至台北
    市○○○路台塑集團之王瑞瑜，「台塑大帝」內容均以涉及
    王永慶個人及台塑集團不實之事件，以扭曲偏頗之敘述完成
    ，並於信中言明，要求台塑集團出資購買「台塑大帝」之著
    作權，倘台塑集團不從，即將該著作另行以其他方式出版或
    公開，王瑞瑜因見「台塑大帝」內容已嚴重妨害王永慶及集
    團聲譽，若經出版或散布，將損害王永慶及台塑名譽，遂委
    由台塑集團顧問李勝雄與乙○○聯繫，雙方於93年3月29日
    至台中見面溝通後，由台塑集團給付新台幣（下同）6萬元
    ，向乙○○購買「台塑大帝」一書之著作權，並由乙○○偽
    以「許政雄」名義，簽寫收據一紙，交付予李勝雄收受以行
    使之，足生損害於他人；乙○○經嚐此甜頭，竟接續93年10
    月間，意圖為自己不法所有，基於恐嚇取財犯意，重新潤飾
    增刪「台塑大帝」一書手稿，隨函寄予台北市台塑集團之王
    瑞瑜，以與之前相同之理由，要求台塑集團購買該書著作權
    ，倘若不從，將予以出版或將著作權轉讓，王瑞瑜於收受信
    函後，為避免王永慶及集團聲譽受損害，仍將此事交顧問李
    勝雄妥適處理，李勝雄遂於93年10月12日，與乙○○相約於
    台北會面溝通後，由台塑集團給付6萬元，再向乙○○購買
    新「台塑大帝」一書之著作權，並由乙○○偽以「許政雄」
    名義，填註虛偽之身分證字號，簽寫承諾書一紙，出售著作
    權，交付予李勝雄以行使之，足生損害於他人。前情經沈寂
    數年，台塑集團原以為已事過境遷，詎至96年4月18日，乙
    ○○復基於意圖為自己不法所有之恐嚇取財犯意，將其近年
    關於台塑集團王永慶不實事件之著作「經營之神的傷痕」粗
    稿，內容諸如：竊林盜木王永慶、商人心中無祖國、始終藐
    視台灣人、父女同是一丘貉、全民追討不法財等聳動附標題
    ，郵寄予台塑集團王瑞華副總裁，信中揚言欲與新台灣新聞
    週刊或自由時報合作方式，或運用深綠政治人物公開炒作，
    再發行上市，並強調加上大陸地區、韓、日文版權，該書價
    值應該不斐等語，偽以「辛南平」名義寄發信件以行使之，
    著手恐嚇台塑集團，要求出售該書著作權，經李勝雄電洽乙
    ○○，明白拒絕其所求後，又於5月5日，仍偽以「辛南平」
    名義，製作書信一封予台塑集團副總裁以行使之，指摘台塑
    集團心態及誠意，並威脅若台塑集團不買，相信會有很多有
    心人想要等語，恫嚇台塑集團；詎台塑集團拒絕乙○○所求
    ，其又於6月22日，接續偽以「辛南平」名義，發信與台塑
    集團副總裁以行使之，信中強調：「經營之神的傷痕」一書
    在二位中央名代熱烈支持下，已緊鑼密鼓的進行發行，原本
    只是單純之稿酬交易，卻要演變到將一位成功可敬的老人不
    堪過往流給坊間三教九流等語，恐嚇台塑集團就範；於台塑
    集團未加理會下，乙○○竟於96年9月26日，藉其數月修改
    並以電腦打字之「經營之神的傷痕」一書，信封以「易利言
    」名義，信中則偽以「許政雄」名義，再次寄給台塑集團王
    瑞瑜，仍以將要出書，以及即將入監服刑為由，恫嚇台塑集
    團，台塑集團並未給付金錢購買該書著作權而未遂，至足生
    損害於他人。經台塑集團向法務部調查局台北市調查處檢舉
    ，嗣因乙○○逃亡未到案，發布通緝後遭逮捕，而查悉上情
    。
三、處罰條文：刑法第210條、第216條、第346條第1項、第3項
    、第25條第2項、第41條第1項前段、第55條；修正前刑法第
    41條第1項前段、第2項、第51條第5款，刑法施行法第1條之
    1、第3條之1第3項，修正前罰金罰鍰提高標準條例第2條，
    現行法規所定貨幣單位折算新台幣條例第2條，中華民國九
    十六年罪犯減刑條例第2條第1項第3款、第7條、第9條、第
    11條。
四、協商判決除有刑事訴訟法第454條之4第1項第1款於本院訊問
    程序終結前，被告撤銷協商合意或檢察官撤回協商聲請者；
    第2款被告協商之意思非出於自由意志者；第4款被告所犯之
    罪非第455條之2第1項所定得以協商判決者；第6款被告有其
    他較重之裁判上一罪之犯罪事實者；第7款法院認應諭知免
    刑或免訴、不受理者情形之一，及違反同條第2項「法院應
    於協商合意範圍內為判決；法院為協商判決所科之刑，以宣
    告緩刑或二年以下有期徒刑、拘役或罰金為限」之規定者外
    ，不得上訴。如得上訴而不服本件判決，得自收受判決送達
    之日起10日內，向本院提出上訴書狀，上訴於第二審法院。
中    華    民    國    97    年    5     月    2     日
                  台灣台北地方法院刑事第一庭
                      法  官  蘇嘉豐
上筆錄正本係照原本作成。
                      書記官  蘇靜紅
中    華    民    國    97    年    5    月     5     日


司法院資訊處製作；財團法人民間司法改革基金會備份。
